【裁判字號】    99,訴,240
【裁判日期】    990507
【裁判案由】    毒品危害防制條例
【裁判全文】
臺灣基隆地方法院刑事判決               99年度訴字第240號
公  訴  人  臺灣基隆地方法院檢察署檢察官
被      告  乙○○
上列被告因違反毒品危害防制條例案件，經檢察官提起公訴（99
年度毒偵字第354 號），被告於準備程序中就被訴事實為有罪之
陳述，本院合議庭裁定由受命法官獨任進行簡式審判程序，判決
如下：
    主  文
乙○○施用第二級毒品，處有期徒刑貳月，如易科罰金，以新臺
幣壹仟元折算壹日；又施用第一級毒品，處有期徒刑陸月，如易
科罰金，以新臺幣壹仟元折算壹日，扣案注射針筒壹支及電子磅
秤壹臺均沒收；又持有第一級毒品，處有期徒刑貳月，如易科罰
金，以新臺幣壹仟元折算壹日，扣案第一級毒品海洛因捌包（驗
餘淨重貳點肆伍公克）併同無法完全析離之包裝袋捌只均沒收銷
燬之。應執行有期徒刑柒月，如易科罰金，以新臺幣壹仟元折算
壹日，扣案注射針筒壹支及電子磅秤壹臺均沒收，扣案第一級毒
品海洛因捌包（驗餘淨重貳點肆伍公克）併同無法完全析離之包
裝袋捌只均沒收銷燬之。
    事  實
一、乙○○前因初犯施用毒品案件，經本院以88年度毒聲字第 8
    號裁定送觀察、勒戒，執行後因認無繼續施用毒品傾向，於
    民國88年1 月26日執行完畢釋放，並由臺灣基隆地方法院檢
    察署檢察官以88年度偵字第294 號為不起訴處分確定；復於
    前述觀察勒戒執行完畢釋放後之5 年內二犯施用毒品案件，
    經臺灣桃園地方法院以88年度毒聲字第5227號裁定送觀察、
    勒戒，執行後因認有繼續施用毒品傾向，同院以88年度毒聲
    字第5943號裁定送強制戒治，於89年3 月16日停止戒治付保
    護管束，並於86年10月6 日因保護管束期滿而執行完畢，且
    經同院以88年度易字第2524號判決判處有期徒刑8 月確定，
    而於90年7 月9 日執行完畢。其復基於施用第二級毒品之犯
    意，於99年2 月27日上午7 時許（起訴書係載為於99年2 月
    27日15時55分許為警採尿回溯4 日內之某時），在其臺北縣
    瑞芳鎮○○路89號住處內，以將第二級毒品甲基安非他命置
    於鋁箔紙上燒烤加熱吸其煙霧之方式，施用甲基安非他命 1
    次。其又基於施用第一級毒品之犯意，於同日上午8 時許（
    起訴書誤載為20時許，業經公訴檢察官當庭更正），在其上
    址住處內，以將第一級毒品海洛因加水置於針筒內注射於身
    體之方式，施用海洛因1 次。其另基於持有第一級毒品之犯
    意，於同日上午11時許，在臺北縣瑞芳火車站附近，向姓名
    不詳綽號「阿昌」之成年男子，購得海洛因8 包（驗前淨重
    2.48公克，驗餘淨重2.45公克），並自斯時起未經許可而持
    有之。嗣於同日下午2 時30分許，在臺北縣瑞芳鎮○○○○
    路125 號前，因形跡可疑，為警盤查查獲，扣得其所有供施
    用海洛因所用之注射針筒1 支、電子磅秤1 臺，及其所持有
    尚未啟用之上揭海洛因8 包。經徵得其同意採尿送驗結果，
    呈甲基安非他命陽性及嗎啡陽性反應。
二、案經基隆市警察局第二分局報請臺灣基隆地方法院檢察署檢
    察官偵查起訴。
    理  由
一、被告乙○○所犯為死刑、無期徒刑、最輕本刑3 年以上有期
    徒刑以外之罪，亦非屬高等法院管轄之第一審案件，其於準
    備程序進行中，先就被訴事實為有罪之陳述，經告知簡式審
    判程序之旨，並聽取檢察官、被告之意見後，本院合議庭依
    刑事訴訟法第273 條之1 第1 項裁定進行簡式審判程序，是
    本案之證據調查，依同法第273 條之2 規定，不受同法第15
    9 條第1 項、第161 條之2 、第161 條之3 、第163 條之 1
    ，及第164 條至第170 條所規定證據能力認定及調查方式之
    限制，合先敘明。
二、按92年7 月9 日修正公布、93年1 月9 日施行之毒品危害防
    制條例第20條、第23條將施用毒品之刑事處遇程序，區分為
    「初犯」及「5 年內再犯」、「5 年後再犯」；依其立法理
    由之說明：「初犯」，經觀察、勒戒或強制戒治後，應為不
    起訴處分或不付審理之裁定，經觀察、勒戒或強制戒治執行
    完畢釋放後，「5 年內再犯」者，因其再犯率甚高，原實施
    之觀察、勒戒及強制戒治既已無法收其實效，爰依法追訴或
    裁定交付審理，至於經觀察、勒戒或強制戒治執行完畢釋放
    後，「5 年後再犯」者，前所實施之觀察、勒戒或強制戒治
    已足以遮斷其施用毒品之毒癮，為期自新及協助其斷除毒癮
    ，仍適用「初犯」規定，先經觀察、勒戒或強制戒治之程序
    。從而依修正後之規定，僅限於「初犯」及「5 年後再犯」
    二種情形，始應先經觀察、勒戒或強制戒治程序；倘被告於
    5 年內已再犯，經依法追訴處罰，縱其第3 次（或第3 次以
    上）再度施用毒品之時間，在初犯經觀察、勒戒或強制戒治
    執行完畢釋放5 年以後，已不合於「5 年後再犯」之規定，
    且因已於「5 年內再犯」，顯見其再犯率甚高，原實施觀察
    、勒戒或強制戒治，已無法收其實效，即應依該條例第10條
    處罰（最高法院95年5 月9 日95年度第7 次刑事庭會議決議
    及97年9 月9 日97年度第5 次刑事庭會議決議意旨參照）。
    查被告前於88年1 月26日觀察、勒戒執行完畢釋放後，於 5
    年內，復因施用毒品案件，經臺灣桃園地方法院裁定送強制
    戒治並判處罪刑確定等情，有臺灣基隆地方法院檢察署刑案
    資料查註紀錄表及臺灣高等法院被告前案紀錄表在卷足稽，
    堪認被告之再犯率甚高，原實施之觀察、勒戒及強制戒治已
    無法收其實效，當無再施以觀察、勒戒及強制戒治之必要。
    揆諸首揭說明，本案被告施用毒品之犯行雖係在前次觀察、
    勒戒及強制戒治執行完畢釋放5 年後所為，仍不得依毒品危
    害防制條例第20條第3 項規定施以觀察、勒戒及強制戒治之
    處遇，而應由檢察官依法追訴，是本件起訴程序並無違誤。
三、上揭犯罪事實，業據被告於本院準備程序及審理程序中自白
    承認，且其尿液經送驗結果，確呈甲基安非他命陽性及嗎啡
    陽性反應，有基隆市警察局第二分局偵辦毒品案件尿液檢體
    對照表、臺灣尖端先進生技醫藥股份有限公司濫用藥物檢驗
    報告附卷可參，且有注射針筒1 支及電子磅秤1 臺扣案可憑
    ，足徵被告確有施用甲基安非他命及海洛因之犯行。又扣案
    之粉末8 包，經送請法務部調查局濫用藥物實驗室鑑定結果
    ，確均含海洛因成分，合計淨重2.48公克，驗餘淨重2.45公
    克，純度26.12%，純質淨重0.65公克，有該實驗室於99年 3
    月22日出具之調科壹字第09923006560 號鑑定書存卷可佐，
    被告並供稱：該8 包海洛因是伊在當天上午11時許向「阿昌
    」購入，尚未開始施用即遭員警查獲扣案等語，足認被告係
    於99年2 月27日上午8 時許吸食海洛因完畢之後，再於同日
    上午11時許起持有前揭海洛因8 包，直至同日下午2 時30分
    許為警查獲。準此，足徵被告前揭自白確與事實相符。綜上
    所述，本案事證明確，被告施用甲基安非他命及海洛因之犯
    行及持有海洛因之犯行，均足堪認定。
四、查甲基安非他命及海洛因分別係屬毒品危害防制條例第2 條
    第2 項第2 、1 款所列之第二、一級毒品，故核被告吸食甲
    基安非他命及海洛因之行為，分別係犯毒品危害防制條例第
    10條第2 項之施用第二級毒品罪及同條第1 項之施用第一級
    毒品罪，被告持有海洛因8 包之行為，係犯同條例第11條第
    1 項之持有第一級毒品罪。被告於施用前持有甲基安非他命
    及海洛因之低度行為，應分別為其施用之高度行為所吸收，
    均不另論罪；又被告係於施用海洛因完畢後，另行購入前揭
    海洛因8 包而持有之，是其此部分持有海洛因之犯行（指於
    購入時起至遭查獲時止此段期間持有海洛因之犯行），與其
    施用海洛因前持有海洛因之犯行，顯屬不同之行為，亦無繼
    續不中斷之關係，自無從為上開施用行為所吸收，而應單獨
    論罪。檢察官既已於起訴書犯罪事實欄中記載「於查獲之際
    ，扣得海洛因8 包」之事實，顯係就「被告於99年2 月27日
    下午2 時30分許持有海洛因之行為」業已起訴，是其「於99
    年2 月27日上午11時許起至同日下午2 時29分許持有海洛因
    之行為」，與前開業經起訴之部分，有繼續犯之實質上一罪
    關係，本院自應併予審理。被告所犯上述三罪間，犯意各別
    ，行為互殊，應予分論併罰。爰審酌被告之教育程度為國中
    畢業，曾受觀察、勒戒、強制戒治及有期徒刑之執行後，猶
    未能深切體認施用毒品對於自身健康之危害，足認其毒癮甚
    深，而有施以相當時期監禁處遇之必要，惟其犯罪手段平和
    ，持有海洛因之數量低微，犯後坦承全部犯行，態度良好，
    及施用毒品係戕害其個人身心健康，對於他人並未構成危害
    ，暨其家庭狀況等一切情狀，分別量處如主文所示之刑，並
    諭知易科罰金之折算標準，且定其應執行之刑，暨諭知易科
    罰金之折算標準。扣案之注射針筒1 支及磅秤1 臺，被告於
    審理中供稱：扣案物品均係伊所有，針筒係吸食海洛因時使
    用的，磅秤係伊吸食海洛因前，怕施打過量，故使用磅秤秤
    重等語（本院卷第26頁），足認前揭注射針筒及磅秤均係被
    告所有供犯施用第一級毒品罪所用之物，爰依刑法第38條第
    1 項第2 款規定，在其所犯施用第一級毒品罪之主文項下宣
    告沒收。扣案之海洛因8 包（驗餘淨重2.45公克），既屬第
    一級毒品，自應依毒品危害防制條例第18條第1 項前段規定
    ，不問屬於被告所有與否，均在其所犯持有第一級毒品罪之
    主文項下宣告沒收銷燬之（鑑驗耗罄之毒品既已滅失，自毋
    庸宣告沒收銷燬）；上開毒品之包裝袋8 只，係供包裹上開
    毒品之用，縱於檢測時將上開毒品取出，勢仍有微量毒品沾
    附其上無法析離，亦有法務部調查局93年3 月19日調科壹字
    第09300113060 號函可考，均應一併依毒品危害防制條例第
    18條第1 項前段規定沒收銷燬之。
據上論斷，應依刑事訴訟法第273 條之1 第1 項、第299 條第 1
項前段，毒品危害防制條例第10條第2 項、第1 項、第11條第 1
項、第18條第1 項前段，刑法第11條前段、第41條第1 項前段、
第51條第5 款、第41條第8 項、第38條第1 項第2 款，判決如主
文。
本案經檢察官甲○○到庭執行職務。
中    華    民    國    99    年    5     月    7     日
                  刑事第二庭  法  官  張婷妮
以上正本證明與原本無異。
如不服本判決應於收受送達後10日內向本院提出上訴書狀，並應
敘述具體理由；其未敘述上訴理由者，應於上訴期間屆滿後20日
內向本院補提理由書(均須按他造當事人之人數附繕本)「切勿逕
送上級法院」。
中    華    民    國    99    年    5     月    7     日
                              書記官  洪佳如
附錄本案論罪科刑法條
毒品危害防制條例第10條第1項
施用第一級毒品者，處 6 月以上 5 年以下有期徒刑。
毒品危害防制條例第11條第1項
持有第一級毒品者，處 3 年以下有期徒刑、拘役或新臺幣 5 萬
元以下罰金。

司法院資訊處製作；財團法人民間司法改革基金會備份。
